臺灣基隆地方法院民事判決　　　　　　　94年度重訴字第46號
原　　　告　甲○○
訴訟代理人　陳鄭權律師
被　　　告　己○○
　　　　　　戊○○
上列二人訴訟代理人　呂錦律師
當事人間履行買賣契約等事件，本院於94年11月1日言詞辯論終
結，判決如下：
    主      文
原告之訴及假執行之聲請均駁回。
訴訟費用由原告負擔。
    事實及理由
一、原告起訴主張：
(一)原告於民國93年10月26日向被告己○○、戊○○購買其所有
    之台北縣金山鄉○○○段硫磺子坪小段第26之21、6之65號
    二筆土地（下稱系爭土地），總價金新台幣（下同）1,100
    萬元，有不動產買賣契約書一份為憑。原告於簽約時已支付
    價金500萬元，並於同年11月26日又支付500萬元，共支付
    1000萬元。依約被告應於93年12月26日以前將系爭土地點交
    與原告管業，然被告迄未履行；而依不動產買賣契約第7條
    第2項、第9條規定：「標的物有出租或第三人占用者，乙方
    （即被告）應於點交前排除」、「乙方應擔保本契約標的絕
    無被他人占用等瑕疵。如有他人主張權利或發生糾紛時，乙
    方應負責於尾款付清前全部清除，」然被告早已將系爭土地
    中第26之21地號土地出租訴外人辛○○，現由訴外人辛○○
    占有中，而被告等一再拖延不出面排除他人占有，違約事實
    明確。經原告分別於94年2月21日、94年3月7日、94年3月10
    日、94年5月2日寄發存證信函請求被告等依約將系爭土地點
    交原告，否則解除契約，被告均置之不理，爰以本訴狀繕本
    之送達為解除契約意思表示之通知。又依不動產買賣契約第
    10條第2項約定：「乙方（賣方）違反本契約約定時，每逾
    一日（自逾期日起至完全給付日止）應按甲方（買方）已繳
    房地價款千分之一計算違約金給付甲方。如經甲方定期催告
    履行契約，逾期仍不履行時，甲方得解除本契約，解約時乙
    方應將所收之款項加倍返還甲方，作為違約賠償。」原告共
    支付1000萬元給被告，依前揭約定，原告請求被告返還2000
    萬元；又因原告非購買系爭土地某一所有權人之持分產權，
    而係購買系爭土地全部之所有權，依民法第819條規定，共
    有物之處分，非經共有人全體同意不得為之，且價金亦由被
    告二人共同收受，縱兩造未特別約定，依契約之目的、性質
    ，應有連帶債務之特性及約定，被告二人應負連帶責任，及
    自起訴狀繕本送達之翌日起至清償日止，按年息百分之五計
    算之利息。並聲明：被告己○○、戊○○應連帶返還原告
    2000萬元；原告願供擔保請准宣告假執行。
(二)對被告之答辯，則陳述略以：
 1、兩造簽約時，被告並未言明系爭土地有出租他人，亦未註明
    於契約中，今被告執原告與第三人林永生之不動產買賣契約
    抗辯，不足為據。
 2、原告與林永生之買賣契約中雖有註明原告願意承受租賃契約
    內容等語，惟簽約時其並未提供原租賃契約供原告參閱，且
    經原告於94年2月21日、3月26日、4月11日多次以存證信函
    催告其協議承租人與原告換約，並點交租約與買賣標的物，
    其均拒不出面；系爭土地之承租人辛○○並因林永生將其所
    增建、裝潢之設備價值400多萬元出賣予原告而一再生糾葛
    ，被告引林永生之契約抗辯亦無理由。
二、被告則以：原告與被告己○○、戊○○於93年10月26日訂定
    系爭土地不動產買賣契約時，同時亦與訴外人林永生（即被
    告叔叔）就林永生所有之台北縣金山鄉○○○段硫磺子坪小
    段26之14、7之84、13地號土地訂定買賣契約，當時因林永
    生所有之上開地號土地與原為被告所有之系爭26之21地號土
    地相鄰，故早已一併以林永生之名義出租予訴外人辛○○經
    營溫泉餐廳，原告乃基於買土地、建物收租金之想法買下上
    揭2件不動產買賣契約房地，且於與林永生訂定之契約書第
    12條約定「甲方（即原告）願意承受乙方即出賣人林永生之
    原租賃契約內容」，足證原告對系爭土地由辛○○承租使用
    之事實知之甚詳，被告無點交系爭土地之義務。詎原告為毀
    約而要求被告點交系爭土地，洵屬無理，故原告主張解除系
    爭土地買賣契約及請求違約賠償為無理由。並聲明：原告之
    訴駁回；如受不利判決，被告願供擔保請准免予假執行。
三、本件經依集中審理之規定，經整理兩造之爭點為：
(一)兩造不爭執之事項：
 1、原告與被告己○○、戊○○於93年10月26日在台北縣樹林市
    乙○○代書事務所訂定系爭土地不動產買賣契約，同日同地
    原告並與訴外人林永生（即被告叔叔）就林永生所有之台北
    縣金山鄉○○○段硫磺子坪小段26之14、7之84、13地號土
    地訂定買賣契約；且原告與訴外人林永生就林永生所有土地
    買賣契約書第12條確訂有：「甲方願意承受乙方之原租賃契
    約內容」之特約事項，此有兩造均自認真正之原告與被告之
    系爭土地不動產買賣契約書、原告與林永生之不動產買賣契
    約書各一件在卷可稽，並據證人即被告之父丙○○、被告之
    叔丁○○、代書乙○○於本院審理時結證在卷。
 2、原告與被告己○○、戊○○訂立系爭土地不動產買賣契約書
    後，原告已前後交付原告1000萬元，嗣原告屢以被告早已將
    系爭土地中26之21號土地出租訴外人辛○○而拒不點交系爭
    26之21號土地為由，要求被告儘速點交系爭26之21號土地，
    否則即解除契約並請求回復原狀暨損害賠償等情，亦為兩造
    所共認，復有兩造自認真正之94年2月21日、94年3月7日、
    94年3月10日、94年5月2日存證信函及掛號回執在卷可稽。
(二)兩造爭執點：
 1、原告於兩造訂定系爭土地買賣契約書之時對於系爭土地中26
    之21號土地已經出租他人，且於他人占用中之事實是否知悉
    ？
 2、原告有無同意承受他人租約，而解免被告點交之責任？
四、本院得心證之理由：
(一)原告主張兩造於93年10月26日所簽訂之系爭土地買賣契約書
    上並無原告知悉系爭土地中之26之21號土地已經出租他人之
    記載，更無原告願意承受被告與訴外人租賃契約之特約，此
    歡諸卷附之系爭土地買賣契約書自明，原告既不知被告將系
    爭土地中之26之21號土地出租他人，更未同意承受該租約，
    依系爭土地買賣契約書第7條第2項、第9條：「標的物有出
    租或第三人占用者，乙方（即被告）應於點交前排除」、「
    乙方應擔保本契約標的絕無被他人占用等瑕疵。如有他人主
    張權利或發生糾紛時，乙方應負責於尾款付清前全部清除。
    」之規定，原告自負排除租約及點交之責，原告違反系爭土
    地買賣契約之規定，屢經原告催告拒不點交，原告依法自得
    解除系爭土地買賣契約，並依約請求違約賠償2000萬元。
(二)本院觀諸系爭土地買賣契約書確無原告知悉系爭土地中26之
    21號土地出租他人及同意承受該租約之記載或特約，然被告
    抗辯稱：原告係於93年10月26日在乙○○代書事務所同時簽
    訂二份不動產買賣契約書即被告所有系爭土地買賣契約書及
    相毗鄰之林永生所有土地買賣契約書，而在林永生所有土地
    買賣契約書第12條明載：「甲方願意承受乙方之原租賃契約
    內容」，足以認定原告已知悉系爭土地中之26之21號土地已
    出租他人，且願意承受該租約等語，原告則主張林永生所有
    土地買賣契約書與系爭土地買賣契約書無涉。查：證人即代
    理被告二人訂定系爭土地買賣契約書之丙○○於本院審理時
    證稱：「 (兩份買賣契約書內容是何人書寫？)是乙○○代
    書」
    、「 (為何這兩份契約要同時簽訂？)總金額是一樣，之所
    以會簽兩份是因為出賣人不一樣，而且這兩塊土地是同時租
    給同一個人」、「 (提示林永生買賣契約書第12條後問：是
    否記載甲方願意承受乙方之原租賃契約內容？)是，之所以
    特別加註這條因為在我弟弟介紹買方的時候，我們有特別強
    調要承受原租約，我才願意賣，當時跟買方見面時我有說兩
    筆土地要一起賣，並且要承受原租約我才可能會賣給買方，
    當時我都有跟買方說清楚，他同意我才與他談買賣的事情」
    、「 (林永生買賣契約書第12條是何時加註的？)是在沈代
    書把該寫的部分都寫完之後讓我們買賣雙方閱讀後，我說我
    剛剛所提的租約承受的部分沒有寫上去，沈代書說對對對，
    所以後來沈代書就把這條再加上去，當時大家都有在場都沒
    有意見」、「 (當時同時簽訂兩份買賣契約書，為何在系爭
    土地買賣契約書未為相同的加註？)因為租約已有包括26之
    21，我認為都已經包含在內了，所以沒有要求在另一份契約
    再加註」等語，證人即代書乙○○於本院審理亦證稱：「 (
    林永生土地買賣契約書是否你代買賣當事人所擬定？)是」
    、「 (契約書內容是否按當事人意思所擬？)是」、「 (有
    無遺漏之處？)我是依照正常程序來操作，有些細節如果當
    事人沒有說出來我就不會寫」、(系爭土地買賣契約書是否
    也是你代買賣當事人擬的？)是，是同一天所擬的」、「 (
    林永生買賣契約書加註第12條是何人的意思？)當時買賣雙
    方對買賣契約的部分都沒有意見，至於租賃契約的部分他們
    同意私下處理，當時並沒有提出租賃契約，承租人也沒有到
    場」、「 (系爭土地買賣契約書並沒有特別註明，當時是否
    提到租約也由買受人承受？）他們雙方沒有要求註明，但是
    就租約的部分他們私下會去處理」、「 (為何僅在其中壹份
    買賣契約書特別註明？)我的印象中是只要壹份寫就可以，
    另一份就不必寫」、「 (林永生土地買賣契約書加註第12條
    當事人有無反對的意見？)沒有意見，如果當事人有意見的
    話會要求刪改或訂正，而且當事人也是在我加註第12條整個
    買賣都完成之後才簽章的」、「那是我的印象中當事人雙方
    同意在其中壹份寫就可以」等語，證人丙○○、乙○○之證
    述互核相符，堪以採信，復參以被告所有系爭26之21號土地
    及林永生所有26之14號土地均係以林永生為出租人出租予承
    租人辛○○，此有92年10月16日租賃契約書一紙在卷可稽，
    林永生既為被告所有系爭26之21號土地之出租人，被告與辛○○間在法律上並無任何租賃關係存在，原告如何能夠承受
    被告與辛○○間之租約？則在原告與林永生所訂定之林永生
    所有土地買賣契約書特別約定原告承受乙方 (林永生)之原
    租賃契約內容，當然兼指原告承受該租賃契約書租賃標的即
    被告系爭土地中26之21號土地及林永生所有26之14號土地之
    租賃內容，而毋庸再於系爭土地買賣契約書內贅述，足徵原
    告已知悉系爭土地中26之21號土地已出租予他人且同意承受
    該租約，否則原告豈會無條件在林永生所有土地買賣契約書
    上簽名，再者，觀諸證人丙○○所提出而為原告所不爭執之
    原告於93年11月29日致林一傳真文件，其上明載：「本案實
    際市價行情價值：低1200──高1500萬元之間 (本院按原告
    向被告及林永生購買之系爭土地及林永生所有土地，其總價
    為2350萬元)．．．本案交易過程雙方是基於朋友關係，交
    易過程愉快進行，敬請林董高抬貴手，我個人過失應該願意
    受損失傷害，請林董不要讓我受重傷或跳樓．．
    ．協商對策事項：１、停止交易．．．２依實際市價再議新
      價：比實價現況行情上限1500萬，加10％ (約16 50萬)，
      如果林董認為價值低估之狀況下：我方願意提供切結書或
      擔保，即日起至四年內 (租約到期)，林董隨時可以以成
      交原價買回過戶還林董」等語，而林永生與辛○○所訂定
      之租賃契約其租賃期限至97年11月30日屆滿，與原告傳真
      上開文件予證人丙○○所稱之租約到期恰為四年，依原告
      致丙○○之傳真文件，益徵原告確已知悉並同意承受該租
      約，被告之抗辯確為真實，堪以採信，至證人庚○○所證
      丙○○未告知原告系爭土地26之21號土地已出租他人云云
      ，顯與本院上開認定有違，不足採信，證人辛○○所證被
      告在與原告訂定土地買賣契約書之前並未事先告知欲將系
      爭土地中26之21號土地出賣他人云云，亦與本件待證事實
      無關，原告所稱林永生所有土地買賣契約書第12條所特約
      之原告同意承受原租約，與系爭土地買賣契約書無涉云云
      ，即非真正，難以採信，原告無非以系爭土地買賣契約書
      未載明原告承受原租約之漏洞，藉此質疑被告未能點交，
      以尋求其認為高價買入系爭土地之解套；至原告於本院審
      理時所稱建物，因被告純係出賣系爭土地予原告，而係林
      永生將其所有土地連同其上台北縣金山鄉○○街1巷3號建
      物出賣予原告，此有不動產買賣契約書二份在卷可稽，原
      告顯係有所混淆，併此指明。
(三)按民法第425條第1項規定出租人於租賃物後，承租人占有中
    ，縱將其所有權讓與第三人，其租賃契約，對於受讓人仍繼
    續存在，所謂對於受讓人仍繼續存在，係指受讓人當然繼承
    人出租人地位，而行使或負擔租賃契約所生之權利或義務，
    則在承租人與受讓人間，自無須另立租賃契約，於受讓之時
    當然發生租賃關係，本件原告既已同意承受被告所有系爭26
    之21號土地之租賃契約，雖被告所有系爭26之21號土地非以
    被告名義而係以林永生名義出租，然林永生係得被告之同意
    而以林永生之名義而與訴外人辛○○訂定租賃契約，自得類
    推適用民法第425條第1項規定而由原告當然繼受林永生與訴
    外人辛○○所訂定之租賃契約 (最高法院84年度台上字第
    163號判例意旨參照)，被告依約即毋庸負點交之責任，從而
    原告以被告屢拒點交系爭土地中26之21號土地為由，主張解
    除契約並請求違約賠償，即為無理由，應予駁回。原告之訴
    既已駁回，其假執行之聲請亦失所依據，應併予駁回。
四、兩造其餘之攻擊防禦方法暨聲明所用之證據，核與本件判決
    之結果均不生影響，　已無再予論述之必要，併此敘明。
據上論結，本件原告之訴為無理由，依民事訴訟法第七十八條，
判決如主文。
中　　華　　民　　國　　94　　年　　11　　月　　15　　日
                  民事庭法  官  徐世禎
以上正本係照原本作成。
對於本件判決如有不服，應於收受送達後20日內向本院提出上訴
書狀，敘述上訴之理由，上訴於臺灣高等法院，並按他造當事人
之人數附具繕本。
中　　華　　民　　國　　94　　年　　11　　月　　15　　日
                        書記官  賴敏慧
